【裁判字號】    98,法,14
【裁判日期】    980511
【裁判案由】    變更組織暨捐助章程
【裁判全文】
臺灣士林地方法院民事裁定                98年度法字第14號
聲  請  人  甲○○
上列聲請人聲請補充變更財團法人臺灣省臺北縣智成忠義宮捐助
暨組織章程，本院裁定如下：
    主  文
財團法人臺灣省臺北縣智成忠義宮捐助暨組織章程准予補充變更
如附表「修正後條文」欄第六條、第八條、第十三條、第十四條
、第十六條、第十七條、第十九條、第二十條、第二十二條所示
。
聲請人其餘聲請駁回。
聲請程序費用新臺幣壹仟元由聲請人負擔。
    理  由
一、聲請意旨略以：聲請人為財團法人臺灣省臺北縣智成忠義宮
    之董事長，茲因該法人捐助暨組織章程所定之組織不完全，
    重要之管理方法不具備，為維持財團之目的或保存其財產，
    乃於民國98年3 月3 日經第8 屆第1 次董監事聯席會決議修
    正捐助暨組織章程如附表所示，爰依法聲請准予補充變更章
    程等語，並提出臺北縣政府函、第8 屆第1 次董監事聯席會
    議簽到簿、第8 屆第1 次董監事聯席會議記錄、捐助章程、
    修正前後對照表、修正後捐助暨組織章程、法人登記證書等
    為證。
二、按財團之組織及其管理方法，由捐助人以捐助章程或遺囑定
    之。捐助章程或遺囑所定之組織不完全，或重要之管理方法
    不具備者，法院得因主管機關、檢察官或利害關係人之聲請
    ，為必要之處分；又為維持財團之目的或保存其財產，法院
    得因捐助人、董事、主管機關、檢察官或利害關係人之聲請
    ，變更其組織。民法第62條、第63條定有明文。至有關財團
    法人設立宗旨之變更、增訂業務範圍及財團目的事業之變更
    ，均屬財團目的之變更，並無涉及財團之組織及管理方法之
    事項；而財團目的之變更，屬財團設立時應登記之事項，其
    變更，乃財團主管機關之許可事項，財團於取得主管機關之
    許可後，得逕向該法人事務所所在地之地方法院登記處聲請
    變更登記，非屬民法第62條、第63條之聲請法院民事庭為章
    程之必要處分或變更組織之事項。
三、如附表「修正後條文」欄第6 條、第8 條、第13條、第14條
    、第16條、第17條、第19條、第20條、第22條所示部分：
    經核，財團法人臺灣省臺北縣智成忠義宮，前於64年4 月25
    日經臺北縣政府設立許可，並聲請本院登記處於同年月29日
    設立登記，並於97年7 月10日變更登記在案（登記簿第北 3
    冊第37頁第633 號），有聲請人提出本院97證他字第231 號
    法人登記書影本附卷可稽。又該法人確於98年3 月3 日經第
    8 屆第1 次董監事聯席會決議修正捐助暨組織章程如附表所
    示等情，亦有聲請人所提出會議記錄、臺北縣政府函、原捐
    助暨組織章程、修正後捐助暨組織章程、修訂對照表等存卷
    足憑。核其如附表「修正後條文」欄第6 條、第8 條、第13
    條、第14條、第16條、第17條、第19條、第20條、第22條所
    示變更內容，與財團法人之立法精神並不違背，與民法有關
    法人之規定亦無抵觸，其聲請補充變更章程，尚無不合，自
    應准許。
四、其餘聲請部分：
    至如附表「修改後條文」欄第1 條、第2 條、第3 條、第 4
    條、第5 條、第7 條、第9 條、第10條、第11條、第12條、
    第15條、第21條、第23條、第24條係配合章程修訂而為之文
    字修正，核與財團法人「組織不完全」、「重要管理方法不
    具備」、「維持財團之目的或保存其財產」均無涉。依上開
    說明，該部分均屬無庸法院裁定許可之事項。從而，此部分
    聲請，於法尚有未合，不應准許。
五、爰裁定如主文。
中    華    民    國    98    年    5     月    11    日
                  民事第二庭  法  官  王怡雯
以上正本證明與原本無異。
如對本裁定抗告，應於裁定送達後10日內向本院提出抗告狀。
中    華    民    國    98    年    5     月    12    日
                              書記官  桂大永
附表：
┌─────┬───────────┬───────────┐
│條      次│原   章   程   條   文│修   正   後   條   文│
├─────┼───────────┼───────────┤
│第一條    │本財團定名為「財團法人│本法人定名為「財團法人│
│          │台灣省台北縣智成忠義宮│台灣省台北縣智成忠義宮│
│          │」（以下簡稱本財團）。│」（以下簡稱本法人）。│
├─────┼───────────┼───────────┤
│第二條    │本財團事務所設於臺灣省│本法人事務所設於臺灣省│
│          │臺北縣三芝鄉埔坪村智成│臺北縣三芝鄉○○村○○○
○          ○街18號。（本宮）      │街18號。（本宮）      │
├─────┼───────────┼───────────┤
│第三條    │本財團永久性存立，奉祀│本法人永久性存立，奉祀│
│          │關聖帝君為主神，並供奉│關聖帝君為主神，並供奉│
│          │諸神像，以宏揚道教信仰│諸神像，以宏揚道教信仰│
│          │真理，興辦社會公益慈善│真理，興辦社會公益慈善│
│          │救濟事業為宗旨。      │救濟事業為宗旨。      │
├─────┼───────────┼───────────┤
│第四條    │本財團辦理任務如下：  │本法人辦理功德服務如下│
│          │1.關於奉祀佛像辦理宗教│：                    │
│          │  祭典禮拜事項。      │1.有關奉祀佛像辦理宗教│
│          │2.關於宣揚道教信仰真理│  祭典禮拜事項。      │
│          │  與傳教佈道事項。    │2.有關宣揚道教信仰真理│
│          │3.關於確保財產維護管理│  與傳教佈道事項。    │
│          │  及改善環境事項。    │3.有關確保財產維護管理│
│          │4.關於興辦社會公益慈善│  及改善環境事項。    │
│          │  救濟福利事項。      │4.有關興辦社會公益慈善│
│          │5.關於信眾之連繫與互助│  救濟福利事項。      │
│          │  合作及其他應興革事項│5.有關信眾之連繫與互助│
│          │  。                  │  合作及其他應興革事項│
│          │                      │  。                  │
├─────┼───────────┼───────────┤
│第五條    │本財團之資產：總額新臺│本法人之資產：總額新臺│
│          │幣貳百壹拾捌萬參千肆佰│幣貳百壹拾捌萬參千肆佰│
│          │參拾參元正。原信徒樂捐│參拾參元正。原信徒樂捐│
│          │購置財產所有權全部捐助│購置財產所有權全部捐助│
│          │歸由本財團所有，既非任│歸由本法人所有，既非任│
│          │何人私有財產，報經主管│何人私有財產，報經主管│
│          │官署核備並不得移作私用│機關核備並不得移作私用│
│          │，如將來因故解散時全部│，如將來因故解散時全部│
│          │財產歸屬地方政府所有。│財產歸屬地方政府所有。│
│          │前項財產除動產之增減得│前項財產除動產之增減得│
│          │由董事會妥善處理外，不│由董事會妥善處理外，不│
│          │動產之購置或處分，非經│動產之購置或處分，非經│
│          │董事會三分之二以上出席│董事會三分之二以上出席│
│          │決議通過，並報經主管官│決議通過，並報經主管機│
│          │署核准，不得處分或變更│關核准，不得處分或變更│
│          │。                    │。                    │
├─────┼───────────┼───────────┤
│第六條    │凡確有信仰本宮祀神並虔│1.凡確有信仰本宮祀神並│
│          │誠效勞二年以上並對本宮│  虔誠效勞二年以上並對│
│          │捐獻資財經董事長認定合│  本宮捐獻資財經董事認│
│          │於資格者為信徒。新進信│  定合於資格者為信徒。│
│          │徒經董事會同意報請主管│2.新進信徒經董事會同意│
│          │官署核備後，並提向信徒│  報請主管機關核備後，│
│          │大會報告之，信徒有遵守│  並提向信徒大會報告之│
│          │章程，及履行董事會議決│  ，信徒有遵守章程，及│
│          │議案之義務。          │  履行董事會議決議案之│
│          │                      │  義務。              │
│          │                      │3.本宮功勞者將登錄在史│
│          │                      │  錄內，以後不再列入賜│
│          │                      │  福堂。              │
├─────┼───────────┼───────────┤
│第七條    │本財團組織，以董事會為│本法人組織，以董事會為│
│          │最高權力機構。        │最高權力機構。        │
├─────┼───────────┼───────────┤
│第八條    │本財團設董事九人，監事│1.本法人設董事九人，監│
│          │三人，均由上屆董事長提│  事三人，後補董事三人│
│          │名候選人，由董事會選舉│  ，後補監事一人。    │
│          │之，組織董事會及監事會│2.由上屆董監事會自熱心│
│          │，並由董事互選一人為董│  奉獻宮務之信徒中各提│
│          │事長，二人為常務董事會│  名若干名為候選由董監│
│          │。                    │  事聯席會以投票方式選│
│          │前項任期均為四年，連選│  舉之。              │
│          │得連任，在任期中如有出│3.由董事互選一人為董事│
│          │缺時，任期空缺，但出缺│  長，二人為常務董事，│
│          │過半數時，應予補選，補│  由監事互選一人為常務│
│          │足其任期為限。        │  監事，各組成董監事會│
│          │                      │  。                  │
│          │                      │4.董監事任期為四年，連│
│          │                      │  選得連任。          │
│          │                      │5.董事長任期為四年，連│
│          │                      │  選得連任一次。      │
│          │                      │6.在任期中如有出缺時，│
│          │                      │  由候補董、監事遞補之│
│          │                      │  。                  │
│          │                      │7.董事長、常務董事、常│
│          │                      │  務監事出缺時，應於一│
│          │                      │  個月內補選之。      │
├─────┼───────────┼───────────┤
│第九條    │本財團董事長為本財團當│本法人董事長為本法人當│
│          │然管理人，其職權如下：│然管理人，其職權如下：│
│          │1.執行董事會之決議事項│1.執行董事會之決議事項│
│          │  。                  │  。                  │
│          │2.對外代表本財團，對內│2.對外代表本法人，對內│
│          │  綜理本財團之宮務，指│  綜理本法人之宮務，指│
│          │  揮監督，與財務等之一│  揮監督，與財務等之一│
│          │  切重要事項。        │  切重要事項。        │
│          │3.董事會之召集及綜理董│3.董事會之召集及綜理董│
│          │  事會日常事務。      │  事會日常事務。      │
├─────┼───────────┼───────────┤
│第十條    │本財團董事會除常務董事│本法人董事會除常務董事│
│          │為襄理董事長處理日常一│為襄理董事長處理日常一│
│          │切事務外其職權如下：  │切事務外其職權如下：  │
│          │1.執行董事會之決議事項│1.執行董事會之決議事項│
│          │  。                  │  。                  │
│          │2.召開信徒大會事項。  │2.召開信徒大會事項。  │
│          │3.擬定工作計畫，並編製│3.擬定工作計畫，並編製│
│          │  歲出歲入預算及決算事│  歲出歲入預算及決算事│
│          │  項。                │  項。                │
│          │4.宮產管理事項。      │4.宮產管理事項。      │
│          │5.採納信眾及信徒之正當│5.採納信眾及信徒之正當│
│          │  建議事項。          │  建議事項。          │
│          │6.審查信徒之進退或除名│6.審查信徒之進退或除名│
│          │  事項。              │  事項。              │
│          │7.任免職員考核信徒及職│7.任免職員考核信徒及職│
│          │  員之勤怠事項。      │  員之勤怠事項。      │
│          │8.有關本宮公益慈善事業│8.有關本宮公益慈善事業│
│          │  興辦事項。          │  興辦事項。          │
│          │9.處理其他有關重要事項│9.處理其他有關重要事項│
│          │  。                  │  。                  │
├─────┼───────────┼───────────┤
│第十一條  │本財團常務監事之職權如│本法人常務監事之職權如│
│          │下：                  │下：                  │
│          │1.執行監事會決議及召開│1.執行監事會決議及召開│
│          │  事項。              │  事項。              │
│          │2.綜理監事會日常會務事│2.綜理監事會日常會務事│
│          │  項。                │  項。                │
├─────┼───────────┼───────────┤
│第十二條  │本財團監事會之職權如下│本法人監事會之職權如下│
│          │：                    │：                    │
│          │1.稽核本財團之收支事項│1.稽核本法人之收支事項│
│          │  。                  │  。                  │
│          │2.監察董事會及宮務。  │2.監察董事會及宮務。  │
│          │3.審查董事會處理宮務事│3.審查董事會處理宮務事│
│          │  項。                │  項。                │
├─────┼───────────┼───────────┤
│第十三條  │本財團設住持一人，由董│本法人設住持一人，由董│
│          │事會同意選任或聘任（解│事會提名，經董事會同意│
│          │任時亦同），住持秉受董│選任或聘任（解任時亦同│
│          │事長監督，負責本宮一切│），住持秉受董事長暨董│
│          │法務及宗教活動任務。  │監事會監督，負責本宮一│
│          │                      │切法務及宗教活動任務，│
│          │                      │其任期隨董監事進退，不│
│          │                      │得有任何補助等事項，亦│
│          │                      │不得藉故推諉宮務，私行│
│          │                      │宗教活動。            │
├─────┼───────────┼───────────┤
│第十四條  │本財團董事會得設總幹事│本法人董事會得設總幹事│
│          │一人，秉受董事長監督負│一人，秉受董事長暨董監│
│          │責協助董事長處理事務，│事會監督，負責協助董事│
│          │如必要時按業務需要得設│長處理事務，如必要時按│
│          │若干組，並各組置主任一│業務需要得設若干組，並│
│          │人或職員若干人，其聘任│各組置組長一人或職員若│
│          │或解任，均由董事會議決│干人，由董事長提名，經│
│          │定之。                │董監事會同意聘任之，解│
│          │                      │聘時亦同。            │
├─────┼───────────┼───────────┤
│第十五條  │本財團得聘請德高望重或│本法人得聘請德高望重或│
│          │地方熱心公益士紳若干人│地方熱心公益士紳若干人│
│          │為顧問，但無決定權。  │為顧問，但無決定權。  │
├─────┼───────────┼───────────┤
│第十六條  │本財團董監事（包括董事│本法人董監事（包括董事│
│          │長、常務董監事等）均為│長、常務董事、監事等）│
│          │無給職，但必要時得核支│均為無給職。          │
│          │車馬費。              │                      │
├─────┼───────────┼───────────┤
│第十七條  │本財團信徒大會每年舉行│本法人信徒大會每年舉行│
│          │一次。開會時董事長為主│一次。開會時董事長為主│
│          │席，如因故不能執行職務│席，如因故不能執行職務│
│          │或缺席時，由常務董事代│或缺席時，由常務董事互│
│          │理之。                │推一人代理之。        │
├─────┼───────────┼───────────┤
│第十九條  │董監事會，均須全體過半│董監事會，均須全體過半│
│          │數之出席始得開會，並以│數之出席始得開會，並以│
│          │出席過半數之同意方得決│出席過半數之同意方得決│
│          │議，可否同數時取決於主│議，可否同數時取決於主│
│          │席，信徒應依時出席信徒│席，信徒應依時出席信徒│
│          │大會，倘因故不能出席時│大會，倘因故不能出席時│
│          │，得以書面委託其他信徒│，得以書面委託其他信徒│
│          │代理出席，受委託人以代│代理出席，受委託人以代│
│          │理一人為限，但董監事會│理一人為限，但董監事會│
│          │議必須親自出席，不以委│議必須親自出席，不得委│
│          │託代理。              │託代理。董事、監事連續│
│          │                      │二次無故缺席董事會、監│
│          │                      │事會者，視同辭職。    │
├─────┼───────────┼───────────┤
│第二十條  │本財團信徒如有下列情事│本法人信徒如有下列情事│
│          │之一者，由董事會決議予│之一者，由董事會決議予│
│          │以除名或適當處分，並提│以除名或適當處分，並提│
│          │向信徒大會報告之：    │向信徒大會報告之：    │
│          │1.違背章程或不服從決議│1.違背章程或不服從決議│
│          │  或其他規定事項者。  │  或其他規定事項者，或│
│          │2.行為不當破壞財團信譽│  連續三次會議未出席者│
│          │  或損失權益者。      │  （不含委託代理出席）│
│          │3.心神喪失有不法行為經│  。                  │
│          │  判決確定受刑者。    │2.行為不當破壞法人信譽│
│          │前項凡被開除處分之信徒│  或損失權益者。      │
│          │，不得任何要求，如為董│3.心神喪失有不法行為經│
│          │監事者，同時喪失其資格│  判決確定受刑者。    │
│          │。                    │前項凡被開除處分之信徒│
│          │                      │，不得任何要求，如為董│
│          │                      │監事者，同時喪失其資格│
│          │                      │。                    │
├─────┼───────────┼───────────┤
│第二十一條│本財團經費以下列款項充│本法人經費以下列款項充│
│          │之：                  │之：                  │
│          │1.祈安法會、拜斗或信眾│1.祈安法會、拜斗或信眾│
│          │  酬謝捐助之款項。    │  酬謝捐助之款項。    │
│          │2.臨時募捐款項。      │2.臨時募捐款項。      │
│          │3.宮殿建設修建接受信眾│3.宮殿建設修建接受信眾│
│          │  自動捐獻之款項。    │  自動捐獻之款項。    │
├─────┼───────────┼───────────┤
│第二十二條│本財團以每年國曆自一月│本法人以每年國曆自一月│
│          │一日起至同年十二月底止│一日起至同年十二月三十│
│          │為會計年度。          │一日止為會計年度。    │
├─────┼───────────┼───────────┤
│第二十三條│本財團辦事細則得由董事│本法人辦事細則得由董事│
│          │會另定之。            │會另定之。            │
├─────┼───────────┼───────────┤
│第二十四條│本章程經辦妥財團法人登│本章程經辦妥財團法人登│
│          │記後，並呈請主管官署核│記後，並呈請主管機關核│
│          │備實施，如有未盡事宜，│備實施，如有未盡事宜，│
│          │悉依有關法令辦理之。  │悉依有關法令辦理之。  │
└─────┴───────────┴───────────┘


司法院資訊處製作；財團法人民間司法改革基金會備份。
